【裁判字號】    91,簡,169
【裁判日期】    920106
【裁判案由】    消防法
【裁判全文】
臺中高等行政法院判決                              九十一年度簡字第一六九號
    原      告  甲○○
    被      告  臺中縣政府
    代  表  人  乙○○
    訴訟代理人  丁○○
                戊○○
                丙○○
右當事人間因消防法事件，原告不服內政部中華民國九十一年八月十四日台內訴字第
○九一○○○五五○○號訴願決定，提起行政訴訟。本院判決如左︰
    主  文
原告之訴駁回。
訴訟費用由原告負擔。
    事  實及理由
一、原告甲○○係台中縣大甲鎮○○路○段九四二號泗聯建設股份有限公司（經國盛
    世集合住宅）（下稱泗聯公司）委託之消防設備士，於民國九十一年一月一日至
    六日檢修該公司之消防安全設備項目計有滅火器、火警自動警報設備、標示設備
    、室內消防栓設備、自動撒水設備、泡沫滅火設備、消防專用蓄水池、緊急廣播
    設備、緊急照明設備等，並將檢修結果報請當地消防機關備查。被告機關消防局
    第五大隊收受原告為泗聯公司所製作之消防安全設備檢修報告書後，於九十一年
    二月二十日依消防法第九條之規定派員前往申報地點實施複查，結果發現計有：
    １、室內消防栓設備：呼水裝置減水警報裝置實物為浮球式，檢修報告書記載為
    電極式。２、自動撒水設備：密閉式撒水頭標示溫度實物為六十八度Ｃ，檢修報
    告書記載為七十二度Ｃ。３、泡沫滅火設備：密閉式撒水頭標示溫度實物為六十
    八度Ｃ，檢修報告書記載為七十二度Ｃ。４、泡沫原液槽無加壓送水裝置，檢修
    報告書記載符合規定。５、泡沫滅火設備放射分布之發泡倍率為二倍，檢修報告
    書記載為五倍。檢查結果顯與原告所製作之檢修報告書記載內容不符，被告機關
    乃依消防法第三十八條第三項開具舉發違反消防法案件通知單當場舉發並製作台
    中縣消防局消防安全設備檢修申報複查現場詢問紀錄表。因被告機關消防局第五
    大隊於九十一年一月二十八日曾對原告負責檢修另案恆榮工業股份有限公司之消
    防安全設備，違反消防法第三十八條第三項規定做出第一次舉發，並由被告機關
    處以罰鍰新臺幣（下同）參萬肆仟元（此第一次舉發部分原告另提起行政爭訟，
    由本院以九十一年度簡字第一六八號審理），故被告機關乃據九十一年二月二十
    日第二次舉發之違反消防法案件通知單，依消防法第三十八條第三項規定及參酌
    內政部九十一年三月四日台內消字第○九一○○八八二二四一一號函頒「各級消
    防主管機關辦理消防安全檢查違法案件處理注意事項」規定，處分原告陸萬元罰
    鍰，原告不服，提起訴願，遭決定駁回，乃提起本件訴訟，請求撤銷原處分及訴
    願決定。
二、按「依各類場所消防安全設備設置標準設置之消防安全設備，…其…檢修應由消
    防設備師或消防設備士為之。」「依第六條第一項應設置消防安全設備場所，其
    管理權人應委託第八條所規定之消防設備師或消防設備士，定期檢修消防安全設
    備，其檢修結果應依限報請當地消防機關備查；消防機關得視需要派員複查。…
    」「消防設備師或消防設備士為消防安全設備不實檢修報告者，處新臺幣二萬元
    以上十萬元以下罰鍰」為消防法第七條第一項、第九條前段、第三十八條第三項
    所明定。
三、原告雖起訴主張其於民國九十一年一月一日至六日檢修泗聯公司之消防安全設備
    項目包括滅火器、火警自動警報設備、標示設備、室內消防栓設備、自動撒水設
    備、泡沫滅火設備、消防專用蓄水池、緊急廣播設備、緊急照明設備等，並無為
    不實檢修報告情事，且被告機關消防局第五大隊，於九十一年二月二十日派員前
    往申報地點實施複查，並未依法通知原告到場，其複查程序亦有瑕疵等語，惟查
    被告機關消防局第五大隊收受原告為泗聯公司所製作之消防安全設備檢修報告書
    後，於九十一年二月二十日依消防法第九條之規定派員前往申報地點實施複查，
    發現該公司（一）室內消防栓設備：呼水裝置減水警報裝置實物為浮球式，檢修
    報告書記載為電極式。（二）自動撒水設備：密閉式撒水頭標示溫度實物為六十
    八度Ｃ，檢修報告書記載為七十二度Ｃ。（三）泡沫滅火設備：密閉式撒水頭標
    示溫度實物為六十八度Ｃ，檢修報告書記載為七十二度Ｃ。（四）泡沫原液槽無
    加壓送水裝置，檢修報告書記載符合規定。（五）泡沫滅火設備放射分布之發泡
    倍率為二倍，檢修報告書記載為五倍。檢查結果顯與原告所製作之檢修報告書記
    載內容確有不符，業據執行本件複查之人員丁○○到庭證述明確，並有逕行舉發
    違反消防法案件通知單、台中縣消防局消防安全設備檢修申報複查現場詢問紀錄
    表附卷可稽。原告確有違章情事，應堪認定，原告所辯未為不實檢修報告，並不
    足採。至其另辯稱被告機關複查時未通知其在場一節，原告於本院審理時嗣已自
    承複查前一日始被告知，且其未在場，亦不影響其違章事實之認定，被告機關消
    防局第五大隊因於九十一年一月二十八日曾對原告負責檢修另案恆榮工業股份有
    限公司之消防安全設備，違反消防法第三十八條第三項規定做出第一次舉發，並
    由被告機關處以罰鍰三萬四千元（此第一次舉發部分原告另提起行政爭訟，由本
    院以九十一年度簡字第一六八號審理），故被告機關乃據九十一年二月二十日第
    二次舉發之違反消防法案件通知單，依消防法第三十八條第三項規定及參酌內政
    部九十一年三月四日台內消字第○九一○○八八二二四一一號函頒「各級消防主
    管機關辦理消防安全檢查違法案件處理注意事項」規定，加重處罰原告六萬元罰
    鍰，核無違誤，訴願決定予以維持，亦無不合，原告起訴意旨，難謂有理由，應
    予駁回，並不經言詞辯論為之。兩造其餘攻擊防禦方法，不影響本件之判斷結果
    ，不予一一論述，併此敘明。
據上論結，本件原告之訴為無理由，依行政訴訟法第二百三十三條第一項、第二百三
十六條、第一百九十五條第一項後段、第九十八條第三項前段，判決如主文。
中    華    民    國    九十二      年      一        月      六        日
                 臺 中 高 等 行 政 法 院   第 四 庭
                                         法     官  黃  淑  玲
右正本證明與原本無異。
如不服本判決，應於判決送達後二十日內，以本訴訟事件所涉及之法律見解具有原則
性者，始得向本院提出上訴狀並表明上訴理由，經最高行政法院許可，否則不得上訴
；如於本判決宣示後送達前提起上訴者，應於判決送達後二十日內補提上訴理由書（
均應依對造人數提出繕本）。提起上訴應預繳送達用雙掛號郵票拾份（每份三十四元
）。
中    華    民    國    九十二      年      一        月      六        日
                                         法院書記官  黃  靜  華


司法院資訊處製作；財團法人民間司法改革基金會備份。
